臺灣高等法院交通事件裁定　　　　　　 94年度交抗字第217號
　　抗　告　人
　　即受處分人　甲○
上列抗告人即受處分人因違反道路交通管理處罰條例案件，不服
臺灣臺北地方法院，中華民國94年2月25日所為裁定（94年度交
聲字第115號），提起抗告，本院裁定如下：
    主  文
抗告駁回。
    理  由
一、原處分機關處分意旨略以：抗告人即異議人（即受處分人）
    甲○係福發鋼鋁工程有限公司（下稱福發公司）之負責人，
    其於民國92年10月28日15時40分許，駕駛福發公司所有之Ｔ
    ４—４１９６號自小客車，在臺北市○○路與成都路口，經
    臺北市政府警察局萬華分局交通分隊值勤員警發現異議人駕
    駛車輛未繫安全帶，並跟隨該車至康定路與內江街口，員警
    依法指示停車受檢，要求駕駛人出示行照、駕照受檢，當場
    告知違規事實，惟遭駕駛人拒絕簽收及出示行照、駕照，隨
    即駕車離去。值勤員警記下車牌號碼、顏色、廠牌資料，並
    核對電腦車籍資料無誤後，依法掣單舉發等語。且查異議人
    於應到案日期前到案提出申訴，經原處分機關函請舉發單位
    調查結果，仍以違規事實明確，於93年11月5日依道路交通
    管理處罰條例第31條第1項前段、第60條第2項第1款、第63
    條第1項第1款規定裁處異議人罰鍰1500元（汽車行駛於道路
    上，其汽車駕駛人未繫安全帶）、1800元、並記違規點數1
    點（不服從交通勤務警察之稽查），異議人法定期間內（94
    年1月17日）具狀聲明異議。此有臺北市政府警察局違反道
    路交通管理事件通知單一紙、裁決查詢報表影本一紙、臺北
    市政府警察局萬華分局（北市警萬分交字第09365370000 號
    、北市警萬分交字第09265043600號）及原法院電話紀錄一
    紙附卷可稽（見原法院卷第9頁、第10頁、第14頁至第16頁
    ）。
二、受處分人聲明異議意旨略以：異議人並不諱言有於92年10月
    28 日15時40分許，駕駛Ｔ４—４１９６號自小客車經臺北
    市○○路與成都路口，為警員楊名瑋以有汽車駕駛人卻未繫
    安全帶行駛於道路之違規行為為由攔停，並拒絕出示行照、
    駕照等情，惟辯稱：我當時在慢車道要下車買東西，車子行
    進中我有把安全帶卸下，當我卸到一半時就被警察看到，當
    時我車子以很慢的速度行進中準備要停車，我手還拿著安全
    帶，我不覺得我有違反規定云云。
三、原法院裁定略以：本件異議人既自承其於車子行進中確有把
    安全帶卸下（見原審卷第23頁），復據證人楊名瑋指證明確
    ，本件違規事實已臻明確，是異議人以前情置辯，要無可採
    。從而原處分機關依道路交通管理處罰條例第三十一條第一
    項前段、第六十條第二項第一款、第六十三條第一項第一款
    ，違反道路交通管理事件統一裁罰基準等規定，分別裁處異
    議人罰鍰1500元、1800元（合計3300元），並記違規點數一
    點，自無不當，異議人具狀聲明異議，指摘原處分失當，為
    無理由，應予駁回等語。
四、異議人抗告意旨略以：當天其因急事外出處理，身上並未攜
    帶駕照及行照，並非拒絕出示；且查其本來都有繫安全帶，
    只是於快到目的地之前為節省時間提早卸下，並非不繫安全
    帶，且於市區限速五十公里，有非繫安全帶之考量嗎云云？
五、按汽車行駛於道路上，其汽車駕駛人或前座乘客未繫安全帶
    者，處新臺幣（下同）一千五百元罰鍰，又汽車駕駛人，駕
    駛汽車，有違反道路交通管理處罰條例之行為，雖非拒絕停
    車接受稽查而逃逸，然有不服從交通勤務警察之稽查者，應
    處九百元以上一千八百元以下罰鍰，並記違規點數一點，道
    路交通管理處罰條例第三十一條第一項前段、第六十條第二
    項第一款、第六十三條第一項第一款定有明文。又汽車駕駛
    人之行為有不服指揮稽查而逃逸之情形，當場不能或不宜攔
    截製單舉發者，得對汽車所有人逕行舉發處罰，道路交通管
    理處罰條例第七條之二第一項第四款亦有明文。再按交通員
    警掣單舉發違反道路交通管理處罰條例所列之違規事實，本
    質上為行政處分，係公務員基於職務上權力，依法就特定之
    具體事件所為具公法上效果之單方行政行為，基於公務員為
    公法上行為具有公信力之原則，該行政行為當可被推定為真
    正，其據以依法處分之事實認定亦為正確無誤，此公信原則
    ，乃立法者賦予行政機關制定違反道路交通事件統一裁罰標
    準及處理細則，使執勤警員得當機處分，以維護交通秩序、
    安全之行政目的，殊不得由異議人任意質疑行政處分之公信
    力。
六、經查：異議人確有於前揭時地駕駛前開自用小客車未繫安全
    帶之違規事實，業據證人即舉發本件違規之臺北市政府警察
    局交通警察大隊萬華分隊員警楊名瑋於原審結證稱：「當時
    我騎摩托車從成都路左轉康定路，在康定路看到異議人沒有
    繫安全帶，當時他的車子還在行進中，當時他的車速有三十
    以上，我不覺得他當時有要停車，我騎車到他的駕駛座的左
    側，我看他並告訴他未繫安全帶，請他靠邊，他有靠邊，我
    告訴他未繫安全帶要舉發他，他有抗辯，理由我不記得了，
    異議人拒絕出示駕照、行照，我請他出示，他說他不願意出
    示，我有告訴他如果拒絕出示駕照、行照會再補一張九百元
    的紅單，他沒有說什麼，紅單是事後補開的，我在同一張紅
    單上開了兩個舉發事由。」等語明確（見原審卷第23頁反面
    ）。按證人楊名瑋乃為原處分機關所認定受處分人有前開違
    規行為之原證人，其並到庭在原法院面前以言詞供述本件訴
    訟上之待證事實（即受處分人有前開違規事實），法院由其
    上開證詞已得有受處分人確有上開違規行為之心證，且於本
    件卷存證據資料內並無任何積極證據足以證明證人楊名瑋上
    開證詞係屬虛偽，亦無足以令人顯信證人楊名瑋之證述為不
    可採之品性證據或前科證據存在，法院自不得僅以證人楊名
    瑋係本件採證之員警而全盤抹煞其在訴訟上所具有之原證人
    資格，且交通警察掣單舉發違反道路交通管理處罰條例所列
    之違規事實，本質上為行政處分，係公務員基於職務上之權
    力，依法就特定之具體事件所為之具公法上效果之單方面行
    政行為，基於公務員為公法上行為具有公信力之原則，該行
    政行為當可被推定為真正，其據以依法處分之事實認定亦為
    正確無誤，若謂公務員一切行政行為均需預留證據以證其實
    ，則國家行政勢必窒礙難行，據此，刑事訴訟法就犯罪證據
    有關之規定中與屬行政秩序罰之交通違規裁罰本質不合之部
    分，自不在準用之列，況原法院經查亦無任何證據足資證明
    證人楊名瑋有捏造事實違法取締之情事，則執勤員警本其維
    護交通秩序、安全職責所為之舉發，自應受到合法、正確之
    推定。綜上所述，本件異議人既自承其於車子行進中確有把
    安全帶卸下（見原法院卷第23頁），復據證人楊名瑋指證明
    確，本件違規事實已臻明確，是異議人以前情置辯，要無可
    採。異議人雖抗告辯稱其因忘記攜帶，並非拒絕出示駕照、
    行照云云；然查其竟拒絕在舉發罰單上簽名，此為其所不否
    認，且舉發單在卷足憑（原法院卷第九頁），即此若謂其並
    無證人即警員楊名瑋所稱不服舉發稽查之情節，孰人置信。
    另查汽車於道路上行駛，駕駛人於停車前均應繫安全帶，異
    議人並不諱言於停車前即將安全帶卸下，縱所稱因節省時間
    云云屬實，亦無解於違反上開交通管理處罰之規定。另查抗
    告意旨另稱：汽車於市區行駛，是否仍應繫安全帶，應值重
    新評估云云一節，諒係交通主管機關制定交通安全規則時所
    應選擇評估之問題，目前之仍應繫安全帶之規定，於變更或
    撤銷前，即應加以遵守，否則仍屬違反交通規則。綜上，本
    件異議人上開交通違規之事實，堪以認定。從而，原處分機
    關以異議人有前揭違規事實，依道路交通管理處罰條例第31
    條第1項前段、第60條第2項第1款、第63條第1項第1款規定
    裁處異議人罰鍰1500元（汽車行駛於道路上，其汽車駕駛人
    未繫安全帶）、1800元、並記違規點數1點（不服從交通勤
    務警察之稽查），核屬有據；原法院駁回其所提出之異議，
    自屬正確。異議人猶執陳詞提出抗告，指摘原法院裁定不當
    云云，為無理由，應予駁回。
七、據上論斷，應依道路交通管理處罰條例第89條，道路交通案
    件處理辦法第26條，刑事訴訟法第412 條，裁定如主文。
中　　華　　民　　國　　94　　年　　3　　月　  30　　日
                  交通法庭審判長法　官  李文成
　　　　　　　　　　　　　　　　法  官　王復生
　　　　　　　　　　　　　　　　法  官　周盈文
以上正本證明與原本無異。
不得再抗告。
                                書記官　余姿慧
中　　華　　民　　國　　94　　年　　3　　月　  30　　日
